【裁判字號】    98,台抗,234
【裁判日期】    980416
【裁判案由】    違反毒品危害防制條例聲請具保停止羈押
【裁判全文】
最高法院刑事裁定              九十八年度台抗字第二三四號
抗  告  人  甲○○
上列抗告人因違反毒品危害防制條例案件，不服台灣高等法院中
華民國九十八年三月二日駁回聲請具保停止羈押裁定（九十八年
度聲字第五一四號），提起抗告，本院裁定如下：
    主  文
抗告駁回。
    理  由
按停止羈押，指受羈押之被告仍有羈押之原因，但無繼續羈押之
必要，而以具保、責付或限制住居之處分方法，代替羈押處分而
停止羈押之執行。被告有無繼續羈押之必要，事實審法院本得斟
酌訴訟進行程度及其他一切情形而為認定，故受羈押之被告除確
有刑事訴訟法第一百十四條所列情形之一，經具保聲請停止羈押
不得駁回者外，如以其他原因聲請具保停止羈押，其應否准許，
事實審法院自有認定裁量之權。苟其此項裁量判斷，並不悖乎經
驗法則或論理法則，又於裁定書內論述其何以作此判斷之心證理
由者，即不得任意指摘其為違法。本件原裁定以：抗告人即被告
甲○○因違反毒品危害防制條例案件，經訊問後，認為有刑事訴
訟法第一百零一條第一項第三款之情形，犯罪嫌疑重大，非予羈
押，顯難確保刑之執行。聲請意旨略以：(一)行為人犯重罪，若無
逃亡或串證之虞，應屬欠缺羈押必要性，僅憑重罪要件即予羈押
有違無罪推定原則，本件更二審已言詞辯論終結，案情事實已臻
明朗，無重要事證待查，抗告人亦無勾串其他共同被告可能，故
羈押未合比例原則之適合性要件。(二)抗告人已受羈押達二年四月
餘，若為確保刑之執行，尚有具保、責付、限制住居等侵害抗告
人基本權最小方式，始合必要性要求。(三)羈押越久，其正當性越
低，延長羈押之公益性必須明顯高過被告人權侵害程度，抗告人
已受羈押達二年四月餘，倘繼續羈押不符比例原則云云。惟抗告
人所犯毒品危害防制條例之罪係最輕本刑五年以上有期徒刑之罪
，合於刑事訴訟法第一百零一條第一項第三款規定，羈押原因尚
未消滅，且抗告人歷經第一審、上訴審及更一審，分別判處有期
徒刑六年、六年及八年六月，檢察官及抗告人均得提起上訴，案
件未確定，倘免除羈押，重罪執行難期；若案件確定，刑之執行
亦在即。綜上，本件重罪，抗告人難謂無羈押必要，是抗告人聲
請停止羈押，未合免除羈押要件，均屬無理由，因而駁回具保停
止羈押之聲請等情。已敘明所憑之依據及理由，經核於法尚無違
誤。抗告人抗告意旨仍執前詞爭辯，並泛稱：原裁定就仍有繼續
羈押必要並未具體敘明，僅以抗告人「所犯重罪」與「刑之執行
目的」作為理由，以擔保「刑之執行目的」作為繼續羈押之理由
，顯違背無罪推定原則。且依照學者見解，刑事訴訟法第一百零
一條第一項第三款之規定，有違法治國刑事程序之基本原則，單
獨以重罪即構成侵害人身自由之原因，違反憲法第八條保障人身
自由基本人權之規定。抗告人已受羈押長達二年四月有餘，對抗
告人之人身自由基本人權侵害至鉅云云。惟抗告人雖經原審判處
罪刑，然為確保將來如經上訴後之審判程序及確定後之執行，原
審因認仍有羈押之必要，於法並無不合。其就原審職權裁量之事
項，專憑己見，任意指摘，應認其抗告為無理由，予以駁回。
據上論結，應依刑事訴訟法第四百十二條，裁定如主文。
中    華    民    國  九十八  年    四    月   十六   日
                      最高法院刑事第二庭
                          審判長法官  莊  登  照
                                法官  陳  世  淙
                                法官  許  錦  印
                                法官  黃  正  興
                                法官  蘇  振  堂
      本件正本證明與原本無異
                                      書  記  官
中    華    民    國  九十八  年    四    月  二十一  日
                                                     m


司法院資訊處製作；財團法人民間司法改革基金會備份。
